臺灣板橋地方法院民事判決　　　　　　　100年度訴字第450號
原　　　告　皇承保全股份有限公司
法定代理人　鄭鼎暘
訴訟代理人　周文哲律師
被　　　告　及第金站公寓大廈管理委員會
法定代理人　莊朝益
訴訟代理人　吳宜財律師
複代理人　　陳佳雯律師
上列當事人間給付管理費等事件，本院於100年6月8日言詞辯論
終結，判決如下：
    主  文
被告應給付原告新台幣壹拾柒萬肆仟元，及民國一百年二月十五
日起至清償日止，按年息百分之五計算之利息。
原告其餘之訴駁回。
訴訟費用由被告負擔百分之八，餘由原告負擔。
本判決第一項於原告以新台幣伍萬捌仟元供擔保後，得假執行，
但被告以新台幣壹拾柒萬肆仟元為原告供擔保後，得免為假執行
。
原告其餘假執行之聲請駁回。
    事實及理由
壹、程序上理由
一兩造合意就本契約所生之任何爭議事項，如經涉訟，雙方合意
  以標的物所在之地方法院為第一審管轄法院，有兩造簽定之駐
  衛保全服務契約（下稱保全契約）第18條定有明文，因此，本
  件標的物所在地為新北市三重區，本院就本件訴訟自有管轄權
  ，合先敘明。
二訴狀送達後，原告不得將原訴變更或追加他訴。但擴張或減縮
  應受判決事項之聲明，不在此限，民事訴訟法第255條第1項第
  3款載有明文。原告原起訴請求被告應給付新台幣（下同）2,
  253,581元及起訴狀繕本送達翌日起算，按年息百分之10計算
  之利息，嗣於民國（下同）100年4月6日具狀就利息部份之請
  求，減縮為年息百分之5（見本院卷第122頁），揆之前開規定
  ，核無不合，應予准許。
貳、實體上理由
一原告起訴主張：被告於99年9月3日與原告、皇承物業管理顧問
  股份有限公司（下稱皇承物業公司）分別簽定保全契約、受任
  管理維護業務契約（下稱管理契約），依保全契約第5條第1項
  規定，契約期間自99年9月1日0時起至100年8月31日24時止，
  每月管理費用219,000元，被告應於每月5日前給付上月份管理
  費用，詎被告竟無正當理由於100年1月22日19時提前解約，原
  告自得依保全契約第14條第1項規定，請求被告賠償1個月之管
  理服務費即219, 000元，又依據民法第549條第2項、第216條
  第1項、管理契約第12條第2項，自100年1月22日19時至100 年
  8月31日24時，未到期共7月又9天之管理服務費，為原告所失
  利益，合計為1,596,481元，且原告所聘僱之人員，須依據勞
  動基準法之規定，給付預告工資、資遣費，為原告可預期之損
  害，原告得請求被告賠償2個月管理服務費，共438,000元，爰
  依據民法第549條第2項、第216條第1項、管理契約第12條第1
  項、保全契約第14條第1項之規定，提起本訴，並聲明；被告
  應給付原告2,253,581元，及自起訴狀繕本送達翌日起至清償
  日止按年息百分之5計算之利息，並願供擔保請准宣告假執行
  。
二被告則以：
(一)原告自98年9月1日起受被告委託，為社區提供駐衛保全及各項
  安全防衛服務，兩造並簽訂保全契約，每月由原告派駐6位安
  全人員至被告社區，負責人員與車輛門禁管制、掛號信件處理
  、巡邏守望、夜間社區四周安全維護、協助維護治安、防竊、
  防盜、防火及各種駐衛保全服務等，被告應於次月5日前依保
  全契約第6條規定方式給付原告174,000元之服務費用。嗣因保
  全契約將於99年8月31日期滿，被告遂於99年8月20日下午6時
  召開第1屆第10次委員會討論並決議與原告續約，自99年9月1
  日起至100年8月31日止。兩造簽約後，被告為提升社區安全與
  居住品質，屢次要求原告依保全契約約定，提供防盜之建議及
  防火、防災之應變處理建議，惟原告始終未向被告提出任何實
  質建議。99年10月22日發生因原告派駐之保全人員未依契約約
  定善盡管理人責任，導致被告社區住戶遭竊，損失慘重。被告
  社區住戶因原告上開行為，於99年11月28日下午15時召開第2
  屆第2次區分所有權人會議，臨時動議第1案作成決議通過立即
  撤換原告保全公司之議案，並交由第2屆管委會負責即期執行
  大會決議事項。被告依該決議於99年12月22日以99（及）字第
  99001 220號函通知原告，表示因原告與所派駐之人員多次違
  反系爭契約之約定，且未盡到保全人員應有之管理責任，依系
  爭契約第14條第1項前段及第3項約定，正式以書面通知原告將
  於100年1月22日19時終止與原告間之保全契約，並於100年1月
  4日再次以100（及）字第10000101號函通知原告，重申終止契
  約。
(二)被告依約應給付予原告之每月管理服務費用，應為174, 000
  元，非219,000元。被告係因原告未善盡保全義務，致社區住
  戶失竊，基於正當理由而提前終止系爭契約，並無其他違約情
  事，依保全契約第14條第1項後段之反面解釋，自無賠償原告1
  個月管理服務費用之義務。復查，保全契約並未約定被告依第
  14 條之規定提前終止契約時，仍應給付原告剩餘合約期間之
  服務費用，原告請求1,596,581元之服務費，顯無理由。且系
  爭契約第14條已有約定終止契約後之法律效力，並無民法之適
  用。系爭契約未約定於被告違約或終止契約時應給付予原告2
  個月之服務費用充做損害賠償。
(三)聲明：原告之訴駁回。如受不利之判決，被告願供擔保，請准
  予免為假執行之宣告。
三兩造不爭執之事實（見100年4月20日筆錄，本院卷第158頁）
(一)原告於98年9月1日與被告簽訂保全契約，契約期間自98年9 月
  1日起至99年8月31日24時止，由原告提供駐衛保全及各項安全
  防範等服務，約定被告得隨時以書面通知原告終止保全契約，
  於通知到達後10日生效，無正當理由而終止保全契約者，應賠
  償原告一個月之管理服務費用，原告應將已收被告終止生效日
  後，未到期之駐衛保全費，與前項損害賠償結算互抵後，其餘
  額應於終止日起十日內返還，相關器材、設備並應點交，被告
  因原告違反本契約之約定，經被告通知原告限期改正而未改正
  者，得以書面終止契約，於通知到達原告後生效，原告如受有
  損害，並得依本契約請求損害賠償，兩造於管理契約有效期間
  內，得於1個月前以書面通知他方後，提前終止契約，於不利
  於他方之時間終止契約者，應負損害賠償責任，但非可歸責於
  該當事人之事由，致不得不終止契約者，不再此限，嗣被告於
  99年8月20日18時召開第一屆第十次管理委員會，決議通過與
  原告續約，遂於99年9月3日復與原告、皇承物業公司簽訂保全
  契約及管理契約，每月服務費共為219,000元，約定契約期間
  自99年9月1日0時開始至100年8月31日止24時止，有原告提出
  之原證4保全契約第14條第1項、第2項、第3項、管理契約第12
  條第1項之約定、原證5即被證3被告第1屆第10次管理委員會會
  議記錄，被告提出之被證2契約可按。
(二)被告於99年12月22日、100年1月4日以被證6、7之函文通知原
  告，於100年1月22日19時終止保全及管理二契約。
四本件爭點及本院判斷（見100年4月20日筆錄、本院卷第158頁
  背面）
  原告起訴主張被告無正當理由於100年1月22日19時提前解約，
  原告自得依保全契約第14條第1項規定、依據民法第549條第2
  項、第216條第1項、管理契約第12條第1項之規定，應賠償原
  告1 個月之管理服務費即219,000元，及自100年1月22日19時
  至100 年8月31日24時，未到期共7月又9天之管理服務費，為
  原告所失利益，合計為1,596,481元，且原告所聘僱之人員，
  須依據勞動基準法之規定，給付預告工資、資遣費，為原告可
  預期之損害，爰請求如訴之聲明，被告則以前詞置辯，因此兩
  造協議爭點為(一)兩造間之保全契約、管理契約之服務費用為何
  ？(二)原告請求被告給付自99年1月22日19時起至100年8月31 日
  至合約屆滿時未到期之管理服務費1,596,581元是否有理由？
  (三)原告依據原證4之保全契約第14條第1項，以被告無正當理由
  終止契約，請求被告賠償1個月管理費21萬9,000元，是否有理
  由？(四)原告以被告違約受有損害，應由被告賠償違約金43萬
  8,000元，是否有理由？茲分述如下：
(一)依據原告、皇承物業公司分別與被告簽定保全契約、管理契約
  ，原告及皇承物業公司提出之報價單為安全員6人，每人29,
  000元，合計174,000元，另現場主管為45, 000元，合計為
  219,000元，有原告提出原證4之報價單（見本院卷第42頁），
  原告自認保全契約之服務費為174,000元，管理契約之費用為
  45,000元，保全契約與管理維護契約為不同契約，二者當事人
  不同等語，且為被告所不爭（見本院100年4月20日筆錄，本院
  卷第159頁），準此，本件原告為皇承保全股份有限公司，並
  非皇承物業公司，從而，被告抗辯系爭保全契約之服務費應為
  174,000元，應可採信。原告另主張被告按月有該匯款219,000
  元，扣除轉帳費30元後，將所餘218,970元，匯款至原告帳號
  0000000 0000帳戶內，並提出原告之銀行存摺為其論據。然查
  ，被告分別與原告、皇承物業公司簽定保全契約、管理契約，
  並同時計算服務費價格為219,000元，有前開報價單可按，因
  此，被告將服務費一併匯款於原告，為兩造協議支付服務費之
  方法，由原告一併收受，難以據此認定兩造間之服務費之金額
  。原告前開主張，自無可取。
(二)按解釋契約，固須探求當事人立約時之真意，不能拘泥於契約
  之文字，但契約文字業已表示當事人真意，無須別事探求者，
  即不得反捨契約文字而更為曲解（最高法院17年上字第1118號
  判例意旨參照）。經查，被告得隨時以書面通知原告終止保全
  契約，於通知到達被告後10日生效，即時終止保全契約，被告
  無正當理由終止保全契約者，應賠償原告1個月之管理服務費
  用，前項情形，原告應將已收受被告終止生效日後未到期之駐
  衛保全費用，與前項損害賠償結算互抵後，期餘額應於終止日
  起10日內返還，相關器材與設備並應點交，有保全契約第14條
  第1項、第2項定有明文。準此，依據契約文義解釋，被告得不
  具理由終止契約，並於通知後10日內生效，於無正當理由終止
  後，應賠償原告1個月之服務費，被告超收或已預收之服務費
  用，尚須與前開損害賠償預定額抵銷後，返還於被告，準此，
  兩造應已排除民法所失利益、所受損害之適用，事先就提前無
  正當理由終止保全契約，約定損害賠償之金額，因此，前開規
  定，應為損害賠償金額之預定，況原告亦未舉證已支付保全員
  之資遣費、預告工資等損害，準此，原告依據民法第216條第1
  項、第549條第2項之規定，請求所失利益即未到期之服務費
  1,596,481元，及所受損害即受雇保全員之資遣費、預告工資
  費用438,000元，均屬無據，應予駁回。至於原告主張管理契
  約第12條第1項，其契約當事人為皇承物業公司，原告並非契
  約當事人，自不得援引為本件請求權之基礎，附此敘明。
(三)被告抗辯因原告未即時提出防盜防災之實質建議及於99年10月
  22日發生因原告派駐之保全人員未依契約約定善良管理人責任
  ，導致被告社區住戶遭竊，並非無正當理由終止契約云云。然
  查，
1.依據保全契約第4條第1項第3款雖有「乙方應提供防盜之建議
  及防火、防災之應變處理建議」之規定，惟被告從未要求原告
  提供或應於何時提出，被告於前契約期滿時，亦未要求原告提
  供，甚且同意與原告續約，可見原告是否提供防盜之建議及防
  火、防災之應變處理建議，並非被告終止契約之正當事由甚明
  ，況被告自認僅口頭告知原告須提出防盜防災之建議，並無證
  據可供證明等語，準此，被告以原告未及時提供防盜防災之實
  質建議而終止契約，難謂有何正當理由。
2.被告社區住戶為門牌號碼新北市○○市○○路20號2樓黃郁雯
  帶同友人陳志強，隨同進入被告社區，陳志強自行另行起意侵
  入同社區住戶即門牌號碼為同路16之1號2樓陳姝蓉住戶，竊取
  財物，並經陳姝蓉指認無誤等情，有新北市政府警察局三重分
  局100年5月10日新北警重刑字第1000022291號函及卷附監視器
  錄影畫面可按（見本院卷第163至170頁），準此，本件竊賊陳
  志強當時亦係由社區住戶黃郁雯陪同進入被告社區，並非外人
  擅自進入被告社區，職是，原告所派駐之保全人員，並無任何
  疏失至明。因此，被告以原告派駐之保全人員未依契約約定善
  盡管理人責任，導致被告社區住戶遭竊而終止契約，自無正當
  理由。準此，被告前開抗辯，委無可採。
(四)按違約金有賠償性違約金及懲罰性違約金，其效力各自不同。
  前者以違約金作為債務不履行所生損害之賠償總額。後者以強
  制債務之履行為目的，確保債權效力所定之強制罰，於債務不
  履行時，債權人除得請求支付違約金外，並得請求履行債務，
  或不履行之損害賠償。當事人約定之違約金究屬何者，應依當
  事人之意思定之。如無從依當事人之意思認定違約金之種類，
  則依民法第250 條第2 項規定，視為賠償性違約金。本件保全
  契約第14條第1 項僅約定，被告得隨時以書面通知原告終止保
  全契約，於通知到達被告後10日生效，即時終止保全契約，被
  告無正當理由終止保全契約者，應賠償原告1 個月之管理服務
  費用，並未明訂其為懲罰性違約金，且非以強制履行債務為目
  的，而僅係約定於債務不履行時，被告所應賠償之數額，即屬
  損害賠償預定性質之違約金。準此，兩造既已約定損害賠償之
  預定額，為一個月之服務費用，本件所約定損害賠償之金額，
  亦無過高之情形，自無酌減之必要，被告無正當理由終止保全
  契約，自應依據前開約定，賠償原告1 個月之服務費174,000
  元，為有理由，逾此部分，應予駁回。
(五)給付有確定期限者，債務人自期限屆滿時起，負遲延責任。給
  付無確定期限者，債務人於債權人得請求給付時，經其催告而
  未為給付，自受催告時起，負遲延責任。其經債權人起訴而送
  達訴狀，或依督促程序送達支付命令，或為其他相類之行為者
  ，與催告有同一之效力。前項催告定有期限者，債務人自期限
  屆滿時起負遲延責任，民法第229 條定有明文。被告於100 年
  2 月14日收受本件起訴狀繕本（見本院卷第83頁），準此，依
  據前揭規定，應100 年2 月15日起始負給付遲延責任。
五綜上述，原告依據保全契約第14條第1項後段之規定，請求被
  告給付174,000元及自起訴狀繕本送達翌日即100年2月15日起
  至清償日止按年息百分之五計算之利息，洵屬正當，應予准許
  ，逾此部分之請求，則屬無據，應予駁回。
六兩造陳明願供擔保，聲請宣告假執行或免為假執行，經核原告
  勝訴部分，合於法律規定，爰分別酌定相當之擔保金額宣告之
  ；原告其餘假執行之聲請，因訴之駁回而失所依據，不予准許
  。
七本件事證已明，兩造其餘攻擊防禦方法及爭點，核與本件判決
  結果無涉，爰不一一論述。
八結論：原告之訴為一部有理由、一部無理由，依民事訴訟法第
  79 條、第390條第2項、第392條第2項，判決如主文。
中    華    民    國   100    年    6     月    30    日
                  民事第三庭    法  官  徐玉玲
以上正本係照原本作成
如對本判決上訴，須於判決送達後20日之不變期間內，向本院
提出上訴狀。如委任律師提起上訴者，應一併繳納上訴審裁判
費。
中    華    民    國   100    年    6     月    30    日
                                書記官  余承佳